---
title: "Introducción al Análisis de Datos para Odontología"
author: Sergio Uribe
output: 
  html_notebook: 
    toc: yes
    toc_float: true
    fig_caption: true
---

# Introducción al análisis de datos

## R y Rstudio
### R

### Paquetes

if (!require("gapminder")) install.packages("gapminder") #instala paquetes en caso que no estén instalados


### Rstudio

# Organizar una estrategia de recopilación de datos
## Tipos de datos
## Ingreso de datos
## Tamaño muestral: ¿cuantos datos son necesarios?

# Análisis exploratorio de datos
## Limpieza de datos

## Reformatear datos

```{r, warning=FALSE}
library(tidyverse)
messydata <- tibble(id = c("ciudad 1", "ciudad 2", "ciudad 3"),
                    centro = c(4, 2, 5),
                    periferia = c(8, 6, 9))
```
```{r}
messydata
```



```{r}
messydata %>% 
  gather(key = "Ubicación", value = "COPD", centro:periferia) %>% 
  ggplot(aes(x = Ubicación, y = COPD)) + 
  geom_boxplot() + 
  labs(title = "Severidad de caries", x = "Ubicación", y = "COPD") + 
  theme_minimal()
```



## Resumir datos: Gráficos
## Resumir datos: Tablas

# Análisis inferencial
## Introducción al análisis inferencial
## Comparar grupos
### Comparar proporciones: ¿hay diferencias entre cantidad de pacientes con una característica entre grupos?
### Comparar números: ¿hay diferencias entre grupos acerca de una variable numérica?
### Encontrar asociaciones: ¿se relacionan de alguna manera dos variables?
### Análisis de sobrevida
#### Sobrevida: ¿cuanto tiempo hay a un evento?
#### Sobrevida: ¿qué factores explican diferencias en la sobrevida?